臺灣高雄地方法院民事裁定
109年度消債更字第279號
聲  請  人  蔡正宗  
0000000000000000

0000000000000000

代  理  人  王家鈺律師
上列當事人因消費者債務清理事件聲請更生，本院裁定如下：
    主  文
聲請人蔡正宗自中華民國一百零九年十月十三日下午四時起開始
更生程序。
命司法事務官進行本件更生程序。
    理  由
一、聲請意旨略以：伊無力清償債務，曾於民國109年6月19日向
    本院聲請調解債務清償方案成立，約定自109年8月起，分18
    0期，利率0％，每月清償新臺幣（下同）3,000元，惟因未納
    入元大國際資產管理股份有限公司債務，且遭元大國際資產
    管理股份有限公司向新北地院聲請強制執行，現以109年度
    司執字第53787號扣薪中，難以履行前開調解內容，又伊未
    經法院裁定開始清算程序或宣告破產，爰聲請更生等語。
二、按債務人不能清償債務或有不能清償之虞者，得依本條例所
    定更生或清算程序，清理其債務。債務人無擔保或無優先權
    之本金及利息債務總額未逾12,000,000元者，於法院裁定開
    始清算程序或宣告破產前，得向法院聲請更生。法院開始更
    生程序之裁定，應載明其年、月、日、時，並即時發生效力
    。法院裁定開始更生或清算程序後，得命司法事務官進行更
    生或清算程序，必要時得選任律師、會計師或其他適當之自
    然人或法人一人為監督人或管理人。消費者債務清理條例（
    下稱消債條例）第3條、第42條第1項、第45條第1項及第16
    條第1項分別定有明文。
三、經查：
  ㈠聲請人前以本院109年度司消債調字第371號調解成立（債權
    人為遠東銀行、匯豐銀行、中國信託銀行），此經本院依職
    權調閱調解卷宗核閱無訛，而未參與前開調解之元大國際資
    產管理股份有限公司向新北地院聲請強制執行，業經新北地
    院於109年5月6日核發扣薪收取命令（見司消債調卷第36至3
    7頁），觀之該扣薪收取命令所載扣押金額為「債務人對第
    三人每月包括薪俸、工作獎金、年終獎金、績效獎金、考績
    獎金、紅利、津貼、補助費、研究費等應領薪資報酬債權全
    額三分之一（超過18,600元）」，是聲請人於扣薪後之每月
    實領薪資即其任職聯安保全股份有限公司登記地址新北市之
    債務人必要生活費18,600元，扣除聲請人實際居住之高雄市
    必要生活費15,719元（詳如後述），餘2,881元，致無法負
    擔每月3,000元之還款金額，應可認定聲請人於遭扣薪後之
    收入無法支應還款金額，則聲請人所稱確有不可歸責於己之
    事由致履行顯有重大困難，尚屬可信。
  ㈡次查，聲請人於107年及108年度申報所得各為326,960元、34
    6,860元（均為聯安保全股份有限公司薪資所得），名下無
    財產，勞工保險投保於聯安保全股份有限公司，投保薪資為
    30,300元。又聲請人於聯安保全股份有限公司擔任保全，據
    其自行提出之薪資明細及聯安保全公司函覆之各類所得扣繳
    暨免扣繳憑單及員工薪資明細單所載，107年8月及9月之應
    發金額均為27,000元、107年10月至12月之應發金額均為28,
    500元、108年度給付薪資共346,860元、109年1月至7月之應
    發金額均為29,000元，依此計算平均每月收入為28,723元【
    計算式：（27,000×2＋28,500×3＋346,860＋29,000×7）÷24＝28
    ,723】，109年4月領取行政院發放之紓困補助30,000元，未
    領取社會局補助等情，有財產及收入狀況說明書（司消債調
    卷第3頁）、財團法人金融聯合徵信中心前置協商專用債權
    人清冊（司消債調卷第6至7頁）、信用報告（司消債調卷第
    9頁）、戶籍謄本（司消債調卷第10頁）、勞工保險被保險
    人投保資料表（司消債調卷第11頁）、財政部高雄國稅局10
    7年及108年度綜合所得稅各類所得資料清單及總歸戶財產查
    詢清單（司消債調卷第12至14頁）、存摺（司消債調卷第16
    至29頁）、債權人清冊（本案卷第4頁）、高雄市政府社會
    局社會福利資訊料查詢表（本案卷第19至20頁）、聯安保全
    股份有限公司108年度各類所得扣繳暨免扣繳憑單及109年員
    工薪資明細單（本案卷第30至37頁）、薪資明細（本案卷第
    42至46頁）、商業保險投保資料查詢結果表（本案卷第48頁
    ）在卷可參。故本院審酌上情，認為核算聲請人目前償債能
    力之基礎以每月28,723元為基準。
  ㈢關於聲請人個人日常必要支出部分，聲請人租屋居住，每月
    房租5,000元，未領取租金補助，有房屋租賃契約書及高雄
    市政府都市發展局函在卷可稽（司消債調卷第33至35頁、本
    案卷第39頁）。按債務人必要生活費用，以最近一年衛生福
    利部或直轄市政府所公告當地區每人每月最低生活費一點二
    倍定之，消債條例第64條之2第1項定有明文。本院參酌衛福
    部社會司所公告109年度高雄市最低生活費標準為13,099元
    。又該最低生活費用之標準，係照當地最近1年平均每人消
    費支出60％，依其基準之家庭收支調查報告調查表格式所示
    有關經常性支出之調查項目，其原即包括利息支出、食品、
    衣著、房租及水費、電費、醫療保健、交通、娛樂、教育等
    基本生活需求。本院認在聲請人並無特殊需求，應以此最低
    生活費之1.2倍即15,719元認係其個人必要生活費用。
  ㈣至扶養費支出部分，聲請人主張扶養母親，每月扶養費5,000
    元。按直系血親相互間，互負扶養之義務，民法第1114條第
    1款定有明文。查聲請人母親林雪玉為38年生，107年及108
    年度申報所得均為0元，名下無財產，於98年2月領取勞保老
    年一次給付146,170元，原領取國民年金每月4,260元，自10
    9年1月起為每月4,404元，未領取社會局補助等情，有戶籍
    謄本、稅務電子閘門財產所得調件明細表、存摺、勞動部勞
    工保險局函、高雄市政府社會局社會福利資訊料查詢表附卷
    可憑（司消債調卷第10頁、本案卷第23至24頁、第49至52頁
    、第57至60頁）。本院認聲請人之母親就領取年金不足部分
    尚有受扶養之必要，扶養費用數額部分，按受扶養者之必要
    生活費用，準用第1項規定計算基準數額，並依債務人依法
    應負擔扶養義務之比例認定之，消債條例第64條之2第2項亦
    有明定；又因聲請人陳稱母親居住於戶籍地，係聲請人之妹
    妹名下房屋，伊不知有無房貸等語（見本案卷第40頁反面）
    ，則聲請人未主張母親有房屋支出之需求，是應自其必要生
    活費用中扣除相當於房租支出所佔比例（109年度高雄市每
    人每月不含房屋支出之必要生活費11,890元），再扣除母親
    所領取之國民年金4,404元，由聲請人與弟、妹（參本案卷
    第53頁家族系統表）共同分擔後，以每人2,495元【計算式
    ：（11,890－4,404）÷3＝2,495】為度，聲請人主張逾上開核
    算數額部分，難認可採。
  ㈤綜上所述，以聲請人現每月收入28,723元為其償債能力基準
    ，扣除個人必要生活費15,719元及扶養費2,495元後，餘10,
    509元，而聲請人目前負債總額為2,385,346元（參司消債調
    卷第47頁，包含：匯豐銀行、遠東銀行、中國信託銀行、元
    大國際資產公司），以聲請人每月所餘按月攤還結果，需約
    19年（計算式：2,385,346÷10,509÷12≒18.9）始能清償完畢
    ，應認其已不能清償債務。此外，聲請人無擔保或無優先權
    之債務總額未逾12,000,000元，且無消債條例第6條第3項、
    第8條或第46條各款所定駁回更生聲請之事由存在，則聲請
    人聲請更生為有理由，應予准許，爰命司法事務官進行本件
    更生程序。
四、依消債條例第11條第1項、第45條第1項，裁定如主文。
中　　華　　民　　國　　109 　年　　10　　月　　13　　日
                  民事庭　法　官　  賴寶合
以上正本係照原本作成。
本裁定不得抗告。
中　　華　　民　　國　　109 　年　　10　　月　　13　　日
                          書記官    胡美儀